【裁判字號】    97,交抗,700
【裁判日期】    971015
【裁判案由】    聲明異議
【裁判全文】
臺灣高等法院高雄分院刑事裁定         97年度交抗字第700號
抗  告  人  甲○○
即受處分人
上列抗告人因違反道路交通管理處罰條例聲明異議案件，不服臺
灣高雄地方法院中華民國97年9 月20日裁定（97年度交聲字第21
58號），提起抗告，本院裁定如下：
    主  文
抗告駁回。
    理  由
一、抗告意旨略以：抗告人（即受處分人）甲○○因酒後駕車被
    罰，但不懂法律申訴程序，抗告人乃先至監理所詢問服務人
    員，服務人員叫抗告人先至地方法院檢察署取得判決書到監
    理所銷案，而抗告人於民國97年9 月9 日至地檢署問服務人
    員，其告知抗告人購買2 份狀紙，然後呈上收件櫃檯，於97
    年9 月15日收到地檢署的回函，抗告人再至監理所要辦理結
    案，服務人員又說係提出經法院法官判決文件才可結案，抗
    告人因而遲至97年9 月19日始到地方法院服務台聲明異議。
    希望法官能原諒抗告人的無知及無心之過。而抗告人酒後駕
    車業經地檢署檢察官為緩起訴處分，而命抗告人向公益團體
    支付新臺幣（下同）5 萬元，抗告人並已履行完畢，原處分
    機關又再裁決罰鍰4 萬5 千元，有違「一事不二罰」之原則
    。因此提起抗告，請求明察並撤銷原裁定云云。
二、原裁定意旨以：
  (一)異議意旨略以：異議人即受處分人於96年2 月6 日凌晨零時
    30分許，酒後騎乘車牌號碼YZG-056 號之輕型機車，行經高
    雄縣鳳山市○○路為警查獲，此行為業經高雄地方法院檢察
    署檢察官以96年度偵字第6606號為緩起訴處分，並命異議人
    向公益團體支付5 萬元，異議人已依緩起訴內容履行，原處
    分機關仍裁決罰鍰4 萬5 千元，即有違「一事不二罰」之原
    則，爰依法聲明異議云云。
  (二)按受處分人不服道路交通管理處罰條例第8 條主管機關所為
    之處罰，得於接到裁決書之翌日起20日內向管轄地方法院聲
    明異議，道路交通管理處罰條例第87條第1 項定有明文。倘
    受處分人逾期始行提出異議者，於法即有不合，法院自應裁
    定駁回，合先敘明。
  (三)經查異議人即受處分人甲○○之戶籍地係於高雄市苓雅區○
    ○○路495 號乙情，有其向原審法院提出之聲明異議狀及原
    審法院依職權查詢之個人基本資料在卷可稽（見原審卷第1
    、11頁），而原處分機關即交通部公路總局高雄區監理所於
    97年8 月20日所作成高監自裁字第裁80-ZO0000000號違反道
    路交通管理事件裁決書，係於97年8 月21日送達於高雄市苓
    雅區○○○路495 號並由異議人之配偶陳月珠收執等情，亦
    有交通部公路總局高雄區○○○○○道路交通管理事件裁決
    書及送達證書各1 紙在卷可按（見原審卷第3 、9 頁）。是
    異議人甲○○如對原處分機關上開裁決不服而欲聲明異議，
    應自其收受裁決書之翌日起20日內，即至遲應於97年9 月10
    日（含當日）前將異議書狀提出於管轄地方法院即本院，然
    異議人卻遲至97年9 月19日始將異議書狀提出於原審法院，
    此則有蓋有原審法院收狀章之異議人聲明異議狀附卷為憑（
    見原審卷第1 頁），是本件異議人就本件裁決書所為之聲明
    異議，顯已逾20日之異議期間。從而，衡諸前揭規定及說明
    ，其就本件裁決書所為之異議為不合法，且屬不得補正，依
    法自應予以駁回等語。
三、按道路交通管理處罰條例第87條第1 項規定：「受處分人，
    不服第8 條主管機關所為之處罰，得於接到裁決書之翌日起
    20日內，向管轄地方法院聲明異議。」又按道路交通案件處
    理辦法第13條規定：「聲明異議，應以司法狀紙，敘述異議
    之理由，提出於原處分機關為之。原處分機關應於接受異議
    書狀後5 日內，將該案卷宗及有關證物，送交該管地方法院
    或其分院交通法庭。」同辦法第18條又規定：「交通法庭認
    聲明異議不合法律上之程式或其異議權已經喪失者，應以裁
    定駁回之，但其不合法律上之程式可補正者，應先定期命為
    補正，逾期不補正者，即予駁回。」依據上開規定，若聲明
    異議不合法律上之程序，又不能補正者，法院即應予以駁回
    。
四、經查，本件原處分機關即交通部公路總局高雄區監理所於97
    年8 月20日所作成高監自裁字第裁80-ZO0000000號違反道路
    交通管理事件裁決書，係於97年8 月21日送達於高雄市苓雅
    區○○○路495 號並由抗告人之配偶陳月珠收執等情，有交
    通部公路總局高雄區○○○○○道路交通管理事件裁決書及
    送達證書各1 紙在卷可按（見原審卷第3 、9 頁）。又抗告
    人遲至97年9 月19日以書狀向原審法院聲明異議，則有蓋有
    原審法院收狀章之異議人聲明異議狀附卷為憑（見原審卷第
    1 頁）。則本件抗告人於收受原處分機關之裁決書後，具狀
    向原審法院聲明異議，顯已逾20日之法定期間，故其聲明異
    議確係不合法律上之程式，且不能補正。
五、抗告人雖又以上開情詞提起抗告而認其聲明異議應未逾期云
    云。然查，抗告人縱確有於收受本件裁判書之20日內，曾至
    原處分機關詢問申訴程序，但其仍未依上開規定程序以書狀
    向原處分機關或該管地方法院表明其不服原處分機關裁決書
    處罰之意旨，即難認於法定期間內已依法定程序聲明異議。
    且本件原處分機關裁決書附記欄業已載明：「受處分不服處
    罰者，得於接到裁決書之翌日起20日內，以司法狀紙提出聲
    明異議，載明裁決日期、字號及理由，交由本（高雄監理所
    ）所轉送管轄地方法院。」等語，有本件裁決書在卷可憑，
    故抗告人於收受本件裁決書時，應亦可依該所載訓示內容而
    得知聲明異議之程序及方法。
六、綜上所述，抗告人對本件處分聲明異議，已逾法定期間，且
    不能補正，原審法院依道路交通案件處理辦法第18條之規定
    ，裁定駁回抗告人之異議，核無違誤。抗告人以上開情詞提
    起抗告，並無理由，應予駁回。
據上論結，應依道路交通案件處理辦法第26條，刑事訴訟法第41
2 條，裁定如主文。
中    華    民    國    97    年    10    月    15    日
                  刑事第七庭  審判長法  官 莊飛宗
                                    法  官 孫啟強
                                    法  官 邱明弘
以上正本證明與原本無異。
不得再抗告。
中    華    民    國    97    年    10    月    15    日
                                    書記官 曾允志


司法院資訊處製作；財團法人民間司法改革基金會備份。
